【裁判字號】    97,交聲,158
【裁判日期】    970130
【裁判案由】    聲明異議
【裁判全文】
臺灣臺中地方法院交通事件裁定        97年度交聲字第158號
原處分機關  交通部公路總局臺中區監理所
受處分人    甲○○
上列受處分人因違反道路交通管理處罰條例案件，對於交通部公
路總局臺中區監理所民國97年1月7日所為之裁決（中監違字第裁
60-Z7B004010號裁決書）聲明異議，本院裁定如下：
    主  文
異議駁回。
    理  由
一、原處分機關略以：受處分人甲○○於民國96年11月21日11時
    6分許，在國道3號南下192公里處，因駕駛車牌號碼OL-0629
    號自用小客車有「跨越槽化線行駛」之違規事實，經內政部
    警政署國道公路警察局第七警察隊快官分隊以「公警局交字
    第Z7B004010號舉發違反道路交通管理事件通知單」舉發，
    本所即依據道路交通管理處罰條例第33條第1項第13款之規
    定，於97年1月7日以中監違字第裁60-Z7B004010號裁決書裁
    處罰鍰新臺幣三千元，並依同條例第63條規定，記違規點數
    一點，於法應無不合等語。
二、受處分人甲○○則以：警方開立本件違規舉發單係說謊、偽
    造文書，因伊並無所舉發之違規行為，且本件並無照相或錄
    影為證，僅以「目睹」為憑，亦令伊不服。因認本件之裁決
    處分顯有違誤，爰聲明異議云云。
三、按汽車行駛於高速公路、快速公路或設站管制之道路，不遵
    使用限制、禁止、行車管制及管理事項之管制規則而有未依
    標誌、標線、號誌指示行車者，處汽車駕駛人新臺幣三千元
    以上六千元以下罰鍰；汽車駕駛人有第33條第1項之情形者
    ，除依原條款處罰鍰外，並記違規點數一點。道路交通管理
    處罰條例第33條第1項第13款、第63條第1項第1款分別定有
    明文。又道路交通標誌標線號誌設置規則第171條第1項、第
    2項規定：槽化線，用以引導車輛駕駛人循指示之路線行駛
    ，並禁止跨越，劃設於交岔路口、立體交岔之匝道口或其他
    特殊地點，本標線線型分為單實線、Y型線與斜紋線三種。
    道路交通安全規則第90條規定：駕駛人駕駛汽車，應遵守道
    路交通標誌、標線、號誌之指示，並服從交通指揮人員之指
    揮。高速公路及快速公路交通管制規則第8條第1項規定：汽
    車行駛高速公路及快速公路，其車道之使用，除因交通事故
    及道路施工依臨時或可移動標誌指示或交通勤務警察指揮外
    ，應依設置之交通標誌、標線或號誌之規定。
四、經查，本件受處分人甲○○，於上開時、地，駕駛車牌號碼
    OL-0629號自用小客車，因「跨越槽化線行駛」，經內政部
    警政署國道公路警察局第七警察隊快官分隊乙○○○○、董
    聰綿當場舉發之情，有舉發違反道路交通管理事件通知單、
    裁決書各一份在卷可稽。雖受處分人以上開情詞置辯，惟(一)
    證人李重誼警員於97年1月28日在本院具結證稱：「當時
    我們在和美交流道南下192公里的地方作守望的勤務，發現
    一部OL-0629的自小客車，他由和美交流道上來，但因為他
    前方還有車子，他就直接跨越槽化線，進入車道，他往前開
    ，可能沒有注意到我們有跟他示意，我們追了約2公里，在
    194公里的地方將他攔下來，之後我們副駕駛座上董警員就
    上前跟他索取證件，告知違規事實，之後駕駛人有提出很多
    他的見解，我們也有依法跟他講說告發單給你，請他簽名，
    簽名並沒有代表他有承認違規，但他就不簽，他雖然不簽名
    ，我們還是將通知單交給他，我們取締方式有兩種，一種是
    當場攔停，當場舉發車單，另外一種是改裝成一般民車那類
    的，那種車內才有裝設錄影器材」、「（問：你剛才說的守
    望勤務，是在守望什麼？）在比較容易肇事地點或是違規地
    點，重點守望，讓違規的人看見警察在那邊，提高警覺」、
    「（問：你們這個守望的勤務，是否有包括取締現場違規這
    部分？）有」、「（問：你們既然附有取締現場違規的任務
    ，為何在科技這麼發達的現在，沒有攜帶攝影設備？）架設
    在車內，會因為角度的問題，沒有辦法錄到駕駛人車外的狀
    況，只能錄到我們自己車內的情形，假使裝設在車外的話，
    一發現違規時，沒有辦法馬上攔截」、「（問：當時受處分
    人，跨越的槽化線，他的圖例是怎麼樣子？）當庭繪製現場
    圖例，那邊的槽化線是屬於斜紋線，而槽化線在每個交流道
    都有，只是長短不一樣」（參本院卷第15、16頁筆錄），
    受處分人同日在本院陳稱：「當天我進入高速公路，在和美
    南下交流道進入國道3號之前，在交流道時在我右前方看到
    一部警車停在那邊，不知道裡面有無警察，但警車外面沒有
    警察，我就一直往前開，快開到中彰交流道附近，突然出現
    一部警車在我右側，示意要我停車，我就乖乖停在右邊，警
    車停在我的後方，警車裡面的副駕駛座的警察就下車，要我
    出示證件，我問他我犯了什麼錯，我也不知道我犯什麼錯，
    警察就一直要求看我證件、駕照、行照，我覺得我沒有錯，
    平常也很守法，就將證件交給警察，我問他我犯了什麼錯，
    他說我跨越槽化線，我就跟他說我自己的女婿也在臺中市當
    警察，我說當警察要有一點仁慈之心，現在百姓生活這麼困
    苦，如果我有壓到或跨越槽化線，也不要這麼嚴苛的去執行
    ，把老百姓當提款機，我覺得我自己是沒有跨越的，而且當
    時警察就在我右前方，我怎麼可能去做這個跨越違規的動作
    」、「（問：在中彰交流道附近攔你的警車，是否之前你上
    和美交流道附近看到停在你右前方的警車？）我不確定，但
    是他既然說我是在和美交流道那邊跨越槽化線，我想應該是
    那部警車」、「（問：在和美交流道那邊，你有無看到什麼
    槽化線？）應該是有，類似斑馬線的」、「（問：在和美交
    流道時你的前方是否有車子車速很慢？）沒有，即使有車，
    也是在我前面1、2百公尺處，我並沒有像證人講的情形，而
    且也不是追逐兩公里把我攔下來，我確定是追了7、8公里，
    在中彰附近」（參本院卷第12、13、16頁筆錄）。核諸證人
    李重誼及受處分人甲○○以上所述，及證人李重誼當庭所繪
    製之現場圖，可知受處分人確實有於案發時間駕駛OL-0629
    號自小客由和美交流道進入國道3號高速公路，在和美交流
    道之左邊有斜紋線型之槽化線標線，當時乙○○○○、董聰
    綿駕駛警車，停在和美交流道之右邊執行守望勤務，受處分
    人進入交流道時有看到該警車，之後乙○○○○、董聰綿駕
    駛警車追受處分人約2公里（受處分人稱7、8公里），將受
    處分人攔停開立本件違規舉發單。茲案發時，李重誼、董聰
    綿警員係在執行守望勤務，故對於駕駛人之駕駛情形自必極
    為注意，又兩位警員與受處分人原不相識，無何恩怨，若非
    受處分人確有違規行為，兩位警員亦不可能離開駐點守望勤
    務，追趕受處分人約2公里，甚至7、8公里遠之理。(二)證人
    李重誼提出其與董聰綿警員追到受處分人後，對受處分人開
    單告發時與受處分對話之錄音光碟一片，經本院當庭播放結
    果，受處分人承認確實係其與警員之對話（參本院卷第16頁
    筆錄），其內容如下：（警係董聰綿警員，民係受處分人）
    警：11月21號，車號OL-0629，違規狀況是跨越和美槽化線
        變換車道。先生，麻煩你出示駕照、行照，你曉不曉得
        我們攔檢你的原因？你不知道嗎？我跟你說明一下，你
        剛剛從和美上來，和美上來的槽化線，槽化線你知道嗎
        ，和美上來在隧道前三角形的就是槽化線，你直接穿越
        槽化線，直接進入...，麻煩你，你了解我的意思啦，
        一小段，有啦？
    民：已經到後面了。
    警：不是後面，還蠻前面的，麻煩你駕照行照先給我一下。
    民：...，我現在先給你... 別這樣啦...
    警：抱歉啦，你這種狀況也是要給你告發。
    民：不要啦，不要這樣啦！同情一下
    警：沒有辦法，不好意思！...差很少啦，你自己說。
    民：那其實就幾公尺，任何人開車都會這樣做啊。
    警：不是我說這樣。
    民：任何人開車都會這樣，我女婿在臺中第一分局做警察，
        我也是跟他說，要取締人民，也不用過於嚴苛，現在百
        姓都...
    警：我跟你說這是你的見解問題啦，這是你的見解啦，不過
        違規就是違規啦，我能說的只有這樣而已。
    民：就一點點，我就不相信你開車不會這樣，對不對，騙肖
        耶。
    警：我可以跟你說，你懷疑我有沒有騙你是一回事，我跟你
        說，我不會像你這樣啦。
    民：我才不相信你開車連一點點小問題都沒有。
    警：你相不相信那是一回事啦，但是，我也不需要為你去舉
        證我自己啦。
    民：別這樣啦！
    警：你講的是一個未知數啦。
    民：進入車道，什麼槽化線，槽化線對不對？
    警：這規定不是我規定的啦，我可以跟你說這規矩不是我規
        定的。
    民：不用抓的這麼嚴啦！對不對？抓的太嚴，變成擾民啦！
    警：這是不是法規定的問題，這不是我的範圍。
    民：是不是擾民，你自己心裡有數啦！不用這樣說啦，對不
        對。
    警：要怪就怪政府，跟我沒關係，這規定不是我設的。
    民：什麼槽化線不槽化線，不然你就提出證據給我看，不然
        我不簽名，你拿出證據給我看，不然我不簽名。
    警：重誼，你有聽到他說的啦？
    民：對不對，什麼槽化線。
    警：當事人拒簽。告發結束，停止錄音。
    由以上錄音內容可知，受處分人被兩位警員追到後，並非自
    始否認有跨越槽化線之違規行為，反而是承認其有跨越一點
    點，有違規之行為，但請求警員能放他一馬，於請求不成後
    ，方以警員無法提出證據，予以否認。茲受處分人當時果未
    違規，於遭警攔停取締時，一般應會據理力爭，不可能有承
    認違規一點點，請求警員同情一下，並說警員自己開車也會
    這樣之情形。綜上，本院認本件受處分人確實有跨越槽化線
    之違規行為，依前揭法條規定，原舉發機關之舉發並無違誤
    ，從而，原處分機關據以裁處罰鍰新臺幣三千元並記違規點
    數一點，並無不當，本件異議為無理由，應予駁回。
五、據上論斷，應依道路交通管理處罰條例第87條第2項，道路
    交通案件處理辦法第19條規定，裁定如主文。
中    華    民    國    97    年    1     月    30    日
                          臺灣臺中地方法院交通法庭
                              法  官  李秋娟
以上正本證明與原本無異。
如不服本裁定，應於收受送達後5日內向本院提出抗告狀。（應
附繕本）
                              書記官   簡芳敏
中    華    民    國    97    年    1     月    30    日


司法院資訊處製作；財團法人民間司法改革基金會備份。
